【裁判字號】    98,上訴,1667
【裁判日期】    981015
【裁判案由】    違反毒品危害防制條例
【裁判全文】
臺灣高等法院臺中分院刑事判決        98年度上訴字第1667號
上  訴  人  臺灣臺中地方法院檢察署檢察官
上  訴  人
即  被  告  乙○○
選任辯護人  周復興律師
被      告  丙○○
指定辯護人  本院公設辯護人丁○○
上列上訴人等因被告等違反毒品危害防制條例案件，不服臺灣臺
中地方法院97年度訴字第5095號中華民國98年5月25日第一審判
決（起訴案號：臺灣臺中地方法院檢察署97年度偵字第21861號
），提起上訴，本院判決如下：
    主    文
原判決關於乙○○有罪部分撤銷。
乙○○共同販賣第三級毒品，處有期徒刑伍年貳月；因犯罪所得
之財物新臺幣佰元，與某姓名不詳之成年人連帶沒收，如全部
或一部不能沒收時，以其等財產抵償之；扣案之NOKIA廠牌行動
電話機具壹支（含0000000000號SIM卡壹張）、電子磅秤壹臺，
均沒收。又販賣第三級毒品，處有期徒刑伍年肆月；扣案之愷他
命參拾貳包（驗前總純質淨重約壹仟玖佰玖拾壹點伍公克）、NO
KIA廠牌行動電話機具壹支（含0000000000號SIM卡壹張）、電子
磅秤壹臺，均沒收。應執行有期徒刑陸年陸月；因犯罪所得之財
物新臺幣佰元，與某姓名不詳之成年人連帶沒收，如全部或一
部不能沒收時，以其等財產抵償之；扣案之愷他命參拾貳包（驗
前總純質淨重約壹仟玖佰玖拾壹點伍公克）、NOKIA廠牌行動電
話機具壹支（含0000000000號SIM卡壹張）、電子磅秤壹臺，均
沒收。
其他上訴駁回。
壹、有罪部分：
    犯罪事實
一、乙○○明知愷他命（Ketamine，即俗稱之K他命）為毒品危
    害防制條例所列管且經行政院所公告規範之第三級毒品，依
    法不得販賣，竟基於販賣第三級毒品愷他命以營利之犯意，
    而為下列販賣第三級毒品愷他命之行為：
(甲)、戊○○於民國（下同）97年8月6日，以其所持用之00000000
    00號行動電話，撥打乙○○所持用之0000000000號行動電話
    ，聯絡購買第三級毒品愷他命事宜後，即相約在臺中市○○
    路附近，由乙○○委請與其有犯意聯絡之某姓名年籍均不詳
    之成年人至約定地點，將0.5公克之愷他命販賣予戊○○，
    戊○○並當場交付新臺幣（下同）300元予受乙○○所託前
    來交易之成年人。
(乙)、乙○○基於販賣剴他命之意思，以其所持用之0000000000號
    行動電話作為聯絡工具，於97年9月7日晚上10時許，在臺中
    市○○路附近，以36萬元，向姓名、年籍均不詳綽號「阿豐
    」之成年男子販入第三級毒品愷他命三十二包（驗前總純質
    淨重約1991.5公克），欲以每10公克2500元至3000元不等之
    價格販出。
(丙)、嗣經警於97年9月9日晚上，先在臺中市○○路30號7樓701室
    查獲乙○○，再於同日晚上11時許，持搜索票帶同乙○○前
    往其位於臺中市○○路○段307號13樓之9住處搜索，共扣得
    乙○○所有供上揭兩次販賣第三級毒品所用之電子磅秤一臺
    、插有0000000000號SIM卡之NOKIA廠牌行動電話機具一支，
    及前揭買入尚未販出之愷他命三十二包（驗前總純質淨重約
    1991.5公克）。
二、案經臺中縣警察局清水分局報請臺灣臺中地方法院檢察署檢
    察官偵查起訴。
    理    由
一、證據能力部分：(一)被告以外之人於偵查中向檢察官所為之陳
    述，除顯有不可信之情況者外，得為證據，刑事訴訟法第15
    9條之1第2項定有明文。偵查中對被告以外之人所為之偵查
    筆錄，或被告以外之人向檢察官所提之書面陳述，性質上均
    屬傳聞證據，惟現階段刑事訴訟法規定檢察官代表國家偵查
    犯罪、實施公訴，依法其有訊問被告、證人及鑑定人之權，
    證人、鑑定人且須具結，而實務運作時，檢察官偵查中向被
    告以外之人所取得之陳述，原則上均能遵守法律規定，不致
    違法取供，其可信度極高，是以被告以外之人前於偵查中所
    為之證述，除反對該項供述得具有證據能力之一方，已釋明
    「顯有不可信之情況」之理由，且於審判中已主張詰問該被
    告以外之人，而未獲詰問的機會外，不宜遽指該證人於偵查
    中之陳述不具證據能力。本案戊○○於偵查中具結所為之證
    述，並無何顯不可信之情況，且業於原審及本院審理中經交
    互詰問，自具有證據能力。(二)被告以外之人於檢察事務官、
    司法警察官或司法警察調查中所為之陳述，與審判中不符時
    ，其先前陳述具有較可信之特別情況，且為證明犯罪事實存
    否所必要者，得為證據，刑事訴訟法第159條之2定有明文。
    本案戊○○於警詢時之陳述雖與其在原審及本院審理中證述
    之內容不符，惟其初被通知製作警詢筆錄時，心中沒有準備
    ，無暇事前編排，較能據實陳述，且無在法庭交互詰問時因
    被告在場而有心理壓力之情形，於偵查中並已具結證稱其於
    警詢中對被告之指認無誤（參第21861號偵字卷第172頁筆錄
    ），陳述內容復與其他補強證據較為相符。本院因認其先前
    在警詢中之陳述具有較可信之特別情況，且為證明犯罪事實
    存否所必要，而有證據能力。(三)除法律另有規定外，實施刑
    事訴訟程序之公務員因違背法定程序取得之證據，其有無證
    據能力之認定，應審酌人權保障及公共利益之均衡維護，刑
    事訴訟法第158條之4定有明文。本案所引用之非供述證據，
    並無證據證明係實施刑事訴訟程序之公務員違背法定程序所
    取得，且檢察官及被告均未表示無證據能力，自應認均具有
    證據能力。
二、認定犯罪事實之證據及理由：
(一)、訊據被告乙○○，對犯罪事實欄(乙)部分因意圖販賣而販入該
    三十二包愷他命之事實坦承不諱，惟矢口否認有為犯罪事實
    欄(甲)販賣愷他命給戊○○之行為，辯稱：原審引為證據之00
    00000000號行動電話通聯，僅記載通話之時間、地點，並無
    內容譯文可稽，不足為補強證據之適格，又戊○○於檢察官
    偵訊中對於交易地點，先說是在臺中市○區○○路附近的路
    邊，後說在臺中市○○路、太原路、與文心路口，然太原路
    不在中區○○○○路、太原路、文心路係平行道路，並無交
    叉口，是其陳述實難令一般人不產生重大之懷疑云云。
(二)、犯罪事實欄(甲)即被告販賣愷他命給戊○○部分，經查：
(1)、被告於97年9月10日在警詢中供稱：「扣案的0000000000號
    行動電話是我在跟朋友聯絡使用，我有販賣愷他命給綽號寶
    貝男子的哥哥（電話0000000000）三次至五次」（參警卷第
    5頁筆錄），經檢察官於97年9月24日查出該0000000000號行
    動電話之申請人係戊○○（參第21861號偵字卷第41頁）後
    ，警員通知戊○○於97年10月28日到場說明，證人戊○○當
    日在警詢中陳稱：「該支0000000000號電話是伊所申辦，也
    是伊在使用，被告共賣二次愷他命給伊，時間、地點伊忘記
    了，每次愷他命0.5公克，300元，伊不知被告真實姓名，伊
    都叫被告龍哥，警方所提供之九張照片中，編號9之人（即
    被告）就是龍哥」（參第21861號偵字卷第41頁筆錄），於
    同日在檢察官複訊中具結證稱：「綽號寶貝係伊朋友，寶貝
    都稱呼伊為哥哥，伊97年8月間應該有施用愷他命，伊施用
    的愷他命都是跟綽號龍哥的男子購買，交易地點都在中區○○路附近的路邊，伊都是用0000000000電話打給龍哥，龍哥
    的手機前四碼好像是0913，伊在警局指認龍哥的照片沒有錯
    誤」（參第21861號偵字卷第68-69頁筆錄），於97年12月16
    日在檢察官偵訊中復具結證稱：「伊在警局指認編號9之人
    就是龍哥，龍哥就是賣愷他命給伊之人，龍哥的電話應該是
    0931開頭沒錯，伊每次打電話向龍哥買愷他命至少會有兩通
    ，伊與龍哥交易的地點大部分都約在漢口路、太原路、與文
    心路口那一區附近，依照0000000000號電話通聯的基地臺看
    來，其中97年8月6日的通聯，應該是向龍哥買愷他命打的電
    話」（參第21861號偵字卷第172-173頁筆錄），於98年4月6
    日在原審審理中具結證稱：「（問：朋友中有無人綽號就叫
    寶貝？）有，是男的」、「（問：你與乙○○是如何認識？
    ）是寶貝的男子介紹我們認識的」（參原審卷第81頁背面筆
    錄）。又被告所使用之0000000000號行動電話通聯顯示：97
    年8月6日至97年8月8日間，與戊○○所使用之0000000000號
    行動電話有十一通聯絡記錄，其中8月6日有兩通，基地臺在
    臺中市○○路○段111號3樓（參第21861號偵字卷第163頁）
    。茲本件並無監聽譯文顯示有「寶貝」之人，讓承辦員警
    得以事先有「寶貝」之資料用以詢問被告，是以被告供述販
    賣愷他命給「寶貝男子的哥哥」等語，自是其主動說出，核
    以前揭戊○○在警詢、檢察官偵訊、原審審理中之陳述，及
    0000000000號行動電話通聯內容，可信被告確實有販賣愷他
    命給戊○○無訛。被告供稱曾販賣戊○○三至五次愷他命
    ，戊○○陳稱曾向被告購買愷他命二次，檢察官則擇對被告
    最有利之情況，起訴在八月間被告販賣愷他命給戊○○一次
    ，而既然被告與戊○○對於買賣愷他命次數之陳述不一，電
    話聯絡又有三天之久，故檢察官起訴之本次販賣愷他命時間
    ，即有確定之必要，本件證人戊○○於97年12月16日在檢察
    官偵訊中證稱其與被告交易愷他命之地點在漢口路、太原路
    、與文心路口那一區附近，前揭通聯顯示僅有8月6日兩通電
    話之基地臺係在漢口路，其餘均非在該三條路上，檢察官提
    示該通聯予證人戊○○辨認，證人戊○○也說「8月6日應該
    是伊向龍哥購買愷他命所打的電話」，是以本次被告販賣愷
    他命之時間，應係97年8月6日。起訴書雖未記載該不詳姓
    名年籍之成年人是否與被告有犯意聯絡，惟因愷他命係管制
    之毒品，量微價高，若非可以信任者，必不可能託以交付毒
    品及收取價金之任務，是以受託者依常情應係知情而與委託
    者有犯意之聯絡，本院因認被告與該姓名年籍均不詳之成年
    人有犯意聯絡。證人戊○○就交易愷他命之地點雖然有前
    後不是完全一致之說詞，惟因其與被告均稱渠等交易並非僅
    有一次（因證據不足檢察官未全部起訴），是以其就印象所
    及，陳述曾經交易過之地點時，於第一次僅提及太原路附近
    的路邊，嗣再更進一步敘明在臺中市○○路、太原路、與文
    心路口等地，與經驗法則並無違背。又一條路常有跨越數區
    之情況，且並非大家都知道哪一條路屬於哪一區，是以證人
    戊○○陳稱太原路在中區而有錯誤之小瑕疵，並不足以否定
    其他陳述內容之真實性。再證人戊○○於檢察官偵訊中係證
    稱與被告約在漢口路、太原路、文心路口那一區附近，並非
    證稱係該三條路之交叉口（參第21861號偵字卷第172頁筆錄
    ），被告以為係該三條路之交叉口，尚有誤會。另電話通聯
    及監聽譯文，只要與其他證據可以互為佐證，即堪採用，均
    足作為補強證據，雖然電話通聯之證據力不若監聽譯文有明
    確內容來得強，但並非即無證明力。綜上，本院認被告前揭
    所辯，僅係卸責之詞，不足採信。
(2)、證人戊○○於原審及本院審理時雖具結證稱：伊並未向被告
    購買愷他命，係在製作警詢筆錄之前，警察說被告已經承認
    ，如果伊不承認的話，要叫檢察官將伊起訴，又97年8月6日
    係因為被告託伊幫忙辦普渡的事情，伊才打電話向被告要錢
    等語。然證人戊○○於98年4月6日在原審審理中具結證稱：
    「（問：之後在警詢時，警察有無對你刑求逼供及言語逼供
    ？）沒有，只有在製作筆錄之前有這樣跟我說」、「（問：
    檢察官有無說如果沒有依照警詢筆錄回答就要起訴你？）沒
    有」、「（你跟被告乙○○有無冤仇、糾紛？）沒有，只有
    借錢而已。」等語（參原審卷第83頁筆錄），參諸其前揭警
    詢，及二次偵訊筆錄中經檢察官提示電話通聯時，均未提及
    打電話與被告聯絡普渡要錢之事。顯見證人戊○○於警詢、
    偵查中陳述之任意性並無瑕疵，且其與被告既無冤仇與糾紛
    ，販賣第三級毒品之罪刑亦屬重大，如其並未向被告購買愷
    他命，自應於第一時間即對通聯內容做出有利於被告之說明
    ，更無為前揭指認被告販賣之理。本院因認證人戊○○事後
    翻異前詞，應係迴護被告之舉，不足憑採。
(三)、犯罪事實(乙)即被告意圖販賣而販入愷他命部分，經查：
(1)、被告在本院中已坦承不諱（參本院卷第60頁背面筆錄）。
(2)、有扣案之愷他命三十二包足憑，而該些愷他命經送鑑定結果
    ：認該三十二包經檢視均為白色晶體，外觀型態均相似，隨
    機抽取一包鑑定，檢出第三級毒品愷他命成分，純度約96%
    ，依據抽測純度質，推估該三十二包均含愷他命之驗前總純
    質淨重約1991.5公克。此有內政部警政署刑事警察97年10月
    8日刑鑑字第0970147507號鑑定書一份在卷可佐（參第21861
    號偵字卷第59頁）。茲按被告一次販入之凱他命純質淨重高
    達約1991.5公克，顯與一般吸毒品者僅施用微量毒品之慣常
    型態有違，且人體每日可承受之毒品量值有一定限度，過量
    施用毒品即有危及生命之虞，則被告之上開愷他命果係供其
    自己施用，則其恐需數月或經年始可消耗殆盡，而愷他命之
    保存亦可能受到溫度、光線、溼度、受潮等環境因素而影響
    其品質，甚而因遺失、遭竊或疏忽而致滅失，故衡諸情理，
    應無人為自己施用而一次大量購買愷他命屯積之可能與必要
    ，顯見被告確係基於販賣營利之意圖而販入遭查扣之大量愷
    他命無誤，其前揭自白應該屬實。
(四)、我國查緝毒品交易之執法甚嚴，對於販賣毒品者尤科以重度
    刑責，且毒品量微價高，取得不易，倘非有利可圖，一般人
    當無干冒重度刑責而提供毒品給他人之可能。犯罪事實欄(甲)
    被告販賣愷他命給戊○○之行為，已經前開審理調查屬實，
    考量社會大眾均知買賣愷他命係非法行為之客觀社會環境，
    依據上開積極證據及經驗法則綜合研判，被告應係基於意圖
    營利之犯意而販賣毒品，要無疑義。而犯罪事實欄(乙)部分，
    被告以36萬元買入純質淨重約1991.5公克之愷他命，若以每
    10公克2500元至3000元不等之價格販出，則至少共可賣約50
    萬元以上，被告營利之意圖當不言可喻。此外，被告前揭二
    次販賣愷他命之行為，復有扣案之電子磅秤一臺、插有0000
    000000號SIM卡之NOKIA廠牌行動電話機具一支可證。本件事
    證已臻明確，被告兩次販賣愷他命之犯行均堪認定。
(五)、(1)被告行為後，毒品危害防制條例第4條業已修正，並於98
    年5月20日公布，同年月22日施行；又法規之制定與法規之
    修正，如有特定生效日之必要者，依中央法規標準法第14條
    或第20條第2項準用第14條之規定，應分別特定其施行日期
    。法規制定或前次修正基於特殊因素所特定之施行日期，並
    不適用於日後修正或再次修正之條文。法律之制定或修正，
    若未明定施行日期者，中央法規標準法雖未規定應自何時生
    效，然法律既經制定或修正並經總統公布，自應依一般原則
    ，自公布日起算至第3日發生效力。至於92年7月9日修正公
    布之毒品危害防制條例第36條規定：「本條例自公布後6個
    月施行。」其立法理由係謂：「依修正草案第2條第3項規
    定，法務部需會同衛生署成立審議委員會每3個月定期檢討
    調整毒品之分級及品項，而本次新增第四級毒品，有需要在
    新法施行前先經該審議會檢討後再調整公布，爰預留6個月
    緩衝期，以利處理。依本條例新修正之規定，有必要再訂
    定相關子法及修正相關法規，以配合本條例之施行，故亦有
    需要預留適當緩衝期，以利訂頒相關子法及相關法規之配合
    修正。」故該條規定，顯係因應該次修正之需，始預留適當
    之緩衝期。與本次之修正並未定有施行日期之特別規定，且
    亦未明示係基於何特殊因素而修正，自並不能適用92年7月9
    日修正公布之毒品危害防制條例第36條自公布後6個月施行
    之規定（司法院98年6月29日院台廳刑一字第0980014643號
    函參照）。(2)犯罪在刑法施行前，比較裁判前之法律孰為有
    利於行為人時，應就罪刑有關之一切情形，比較其全部之結
    果，而為整個之適用，不能割裂而分別適用有利益之條文（
    最高法院27年上字第2615號判例參照）。最高法院95年5月2
    3日刑事庭第8次會議決議，關於法律變更之比較適用原則，
    於比較時應就罪刑有關之共犯、未遂犯、想像競合犯、牽連
    犯、連續犯、結合犯，以及累犯加重、自首減輕暨其他法定
    加減原因（如身分加減）與加減比例等一切情形，本於統一
    性及整體性原則，綜其全部罪刑之結果而為比較。是被告犯
    後法律已有變更，修正前毒品危害防制條例第4條第3項之規
    定為：「製造、運輸、販賣第三級毒品者，處五年以上有期
    徒刑，得併科新臺幣五百萬元以下罰金。」，修正後毒品危
    害防制條例第4條第3項則規定為：「製造、運輸、販賣第三
    級毒品者，處五年以上有期徒刑，得併科新臺幣七百萬元以
    下罰金。」。另被告就犯罪事實欄(乙)部分之犯行，雖在本院
    自白意圖販賣而販入，惟其於警詢中供稱係要自己吸食用的
    （參警卷第4頁筆錄）、於檢察官偵訊中供稱我是開始想準
    備賣（參第21861號偵字卷第14頁筆錄）、於原審準備程序
    中供稱我自己在使用（參原審卷一第14頁）、於原審審理中
    供稱買的當時並沒有要賣的意思（參原審卷第107頁筆錄）
    ，可見其並非於偵查及審判中均自白犯罪，而無修正後毒品
    危害防制條例第17條減輕其刑之適用。從而，依刑法第2條
    第1項之規定及前揭最高法院判例及決議綜其全部罪刑新舊
    法比較之結果，修正後之法律規定並無較修正前有利於被告
    ，依刑法第2條第1項前段之規定，仍應適用修正前之毒品危
    害防制條例。
(六)、按販賣毒品罪，並不以販入後復行賣出為構成要件，只要以
    營利之目的，將毒品購入或賣出，有一於此，其犯罪即屬完
    成。故核被告乙○○兩次所為，均係犯修正前毒品危害防制
    條例第4條第3項之販賣第三級毒品罪。又(1)修正前毒品危害
    防制條例並無處罰持有第三級毒品之規定，是本件自無持有
    之低度行為被販賣之高度行為所吸收之問題。(2)被告販賣愷
    他命給戊○○之犯行，與某不詳姓名之成年人間有犯意聯絡
    及行為分擔，均為共同正犯。(3)被告兩次犯行，犯意各別，
    行為互殊，應予分論併罰。原審據以論罪科刑，固非無見，
    惟就犯罪事實欄(甲)之犯行，因1.行為時間為97年8月6日，原
    審判決未予認定，且起訴書未載明該姓名年籍不詳之成年人
    與被告是否有犯意聯絡，原審逕認有犯意聯絡，卻未說明認
    定之理由，則有未洽，2.原審判決既認定被告與某不詳姓名
    之成年人共同販賣愷他命予戊○○，卻未就販賣所得300元
    ，宣告與該不詳姓名之成年人連帶沒收，如全部或一部不能
    沒收時，以其等財產抵償之（理由詳後），亦有未當，就犯
    罪事實欄(乙)之犯行，因被告於本院審理中坦承不諱，態度良
    好，與在原審中否認犯罪有異，且因尚未販出，並未對他人
    之身體健康造成實質危害，本院因認原審量處之刑，尚嫌過
    重。被告就犯罪事實欄(甲)部分仍執前揭辯詞否認犯罪，請求
    諭知無罪判決，對犯罪事實欄(乙)部分請求從輕量刑，而提起
    上訴，就犯罪事實欄(甲)部分上訴雖無理由，然因就犯罪事實
    欄(乙)部分上訴為有理由，且犯罪事實欄(甲)部分原審判決有前
    開可議之處，本院自得將原審判決就此部分予以撤銷改判。
    爰審酌被告並無前科紀錄素行良好（參臺灣高等法院被告前
    案紀錄表），犯後對犯罪事實欄(甲)之犯行猶飾詞卸責，態度
    不佳，惟此次販賣量微價低，情節尚輕，對犯罪事實欄(乙)部
    分，坦承不諱，應有悔意，且本件雖然數量甚鉅，但均尚未
    賣出，並未造成重大危害等一切情狀，分別量處如主文所示
    之刑，並定其應執行之刑。另沒收部分：按依毒品危害防
    制條例第18條第1項前段之規定，應予沒收銷燬之毒品，以
    經查獲之第一、二級毒品為限，同條例第18條第1項後段復
    規定查獲之第三、四級毒品，無正當理由而擅自持有者，沒
    入銷燬之。從而，依同條例第18條第1項後段應沒入銷燬之
    毒品，專指查獲施用或持有之第三、四級毒品而言；倘係查
    獲製造、運輸、販賣、意圖販賣而持有、以非法方法使人施
    用、引誘他人施用或轉讓第三、四級毒品，既屬同條例相關
    法條明文規定處罰之犯罪行為，即非該條項應依行政程序沒
    入銷燬之範圍。又同條例第19條第1項所定「供犯罪所用或
    因犯罪所得之物」，係指犯第4條至第9條、第12條、第13條
    或第14條第1項、第2項之罪所用或所得之物，不包括毒品本
    身在內，是尚不得援用此項規定為第三、四級毒品之沒收依
    據。再同條例對於查獲之製造、運輸、販賣、意圖販賣而持
    有、以非法方法使人施用、引誘他人施用及轉讓第三、四級
    毒品之沒收，並無特別規定，如其行為已構成犯罪，則該毒
    品即屬不受法律保護之違禁物，應回歸刑法之適用，依刑法
    第38條第1項第1款之規定沒收之，始為適法（參最高法院96
    年度台上字第727號判決）。故本件扣案之第三級毒品愷他
    命三十二包（驗前總純質淨重約1991.5公克），應依刑法第
    38條第1項第1款之規定併予宣告沒收。扣案之電子磅秤一
    臺、插有0000000000號SIM卡之NOKIA廠牌行動電話機具一支
    ，均係被告所有，此據被告供承在卷（參原審卷第106頁筆
    錄），且均係被告供販賣愷他命給戊○○及販入扣案之愷他
    命所使用之物（參警卷第5頁筆錄），應依毒品危害防制條
    例第19條第1項之規定宣告沒收。毒品危害防制條例第19
    條第1項規定，犯販賣毒品罪者，其犯罪所得之財物均沒收
    之，係採義務沒收主義，故販賣毒品所得之對價，不問其中
    成本若干，利潤多少，均應全部諭知沒收，貫徹政府查禁煙
    毒之決心，以符立法本旨；又共同正犯之犯罪所得為新臺幣
    時，因係合併計算，且於全部或一部不能沒收時以其財產抵
    償之，為避免執行時發生重複沒收、抵償之情形，故各共同
    正犯之間係採連帶沒收主義，於裁判時僅諭知連帶沒收，不
    得就全體共同正犯之總所得對各該共同正犯分別重複諭知沒
    收（參最高法院91年台上字第2419號、95年台上字第1781、
    3883號判決）。是以被告與該某不詳姓名之成年人共同販賣
    愷他命給戊○○所得之300元雖未扣案，仍應依毒品危害防
    制條例第19條第1項之規定，併予宣告連帶沒收，如全部或
    一部不能沒收時，以其等財產抵償之。本件另扣得之行動
    電話四支、電擊棒一支、筆記型電腦一組及其持有之陳鴻文
    身分證與駕照影本各一張、現金14萬元，均非被告供本案販
    賣愷他命所用所得之物，且查無證據足資證明前開扣案物品
    與本案販賣愷他命犯行確有關聯，故均非能併予宣告沒收。
貳、無罪部分：
一、公訴意旨另以：被告乙○○與被告丙○○基於販賣第三級毒
    品愷他命之犯意聯絡，於97年9月間某日，由被告乙○○與
    姓名年籍均不詳之成年人聯絡交易第三級毒品愷他命事宜後
    ，由被告丙○○至被告乙○○位於臺中市○○路○段307號13
    樓之9之住處樓下，將價值3000元、重10公克之愷他命販賣
    予該姓名、年籍均不詳之成年人。因認被告丙○○、乙○○
    共同涉犯毒品危害防制條例第4條第3項之販賣第三級毒品罪
    嫌云云。
二、按犯罪事實應依證據認定之，無證據不得認定犯罪事實；又
    被告或共犯之自白，不得作為有罪判決之唯一證據，仍應調
    查其他必要之證據，以查其是否與事實相符；不能證明被告
    犯罪者，應諭知無罪之判決，刑事訴訟法第154條第2項、第
    156條第2項、第301條第1項分別定有明文。另共犯為被告以
    外之人，就被告本人之案件而言，其本質上屬於證人，故利
    用具有共犯關係之共同被告之自白或其他不利於己之陳述，
    作為認定其他共同被告犯罪之證據，為確保其他共同被告對
    證人之詰問權，該具證人適格之共同被告於審判中，應依人
    證之法定調查程序傳喚到庭具結陳述，且仍應調查其他必要
    之證據，以察其陳述是否與事實相符，亦即仍須有補強證據
    以擔保該共犯自白之真實性，始得採為斷罪之依據（參最高
    法院95年台上字第6673號判決）。
三、經查，雖然被告丙○○曾於警詢時供稱：「我記得於97年9
    月3日或4日左右，在臺中市○○路○段307號13樓之9，當時
    我剛好要下樓返家，乙○○與朋友講完電話後，有叫我下樓
    時順便幫他拿愷他命毒品給他指定的人」，於偵查中供稱：
    「97年9月3日或4日在早上7、8時左右，我剛好要回家，我
    就幫他送毒品去他家樓下」、「（問：你幫乙○○送過幾次
    向乙○○買K他命的人？）二、三次，但我不知道對方是不
    是向乙○○買的，我只負責送，不負責收錢，但我知道我送
    的是愷他命」等語。被告乙○○曾於警詢中供稱：「大約二
    至三次是丙○○幫我送去給要購買的人」，於偵查中供稱：
    「丙○○幫我送過二、三次，最後一次時間是97年9月7日晚
    上9、10時間，幫我自天津路住處送到樓下交給對方，我忘
    記該次賣給誰，我販賣毒品的錢，都是先送毒品，後來再向
    買主收錢。」等語。惟被告二人前揭所述，均係以各以被告
    之身分而為之供述，依前揭說明，渠二人各自不利於己之陳
    述，均不得作為認定其他共同被告犯罪之證據。又被告乙○○於97年9月24日在檢察官偵訊中具結證稱：「（問：丙○○有無幫你把愷他命拿給買主？）沒有」、「（問：9月7
    日丙○○是否有幫你拿毒品給別人？）沒有」（參第21861
    號偵字卷第33、36頁筆錄），於97年12月9日在檢察官偵訊
    中復具結證稱：「（問：丙○○有無幫你拿毒品給別人?）
    沒有」（參第21861號偵字卷第166頁筆錄），被告丙○○
    於97年9月24日在檢察官偵訊中具結證稱：「（問：何時幫
    乙○○送愷他命給別人？）日期我不記得了，乙○○是裝在
    不透明的袋子裏，我不知道是否為愷他命」、「乙○○叫我
    拿的都不是賣的，都是給人的，我有問他，他說不是賣的，
    而且我也沒有跟對方收錢。」（參第21861號偵字卷第34-35
    頁筆錄）。足徵渠二人嗣以證人身分而為之證述，並無法證
    明渠等有此部分共同販賣愷他命之事實。又按販賣毒品罪之
    成立，在已售出之情形，必有買受者之存在始得成立，倘若
    並無買受者之存在及指證，則縱有被告之自白，原即難認其
    證據係屬充足，而本件並不知買受者為何人，更遑論有其指
    證。綜上，本院認檢察官此部分所舉之證據，尚無法使本院
    形成被告二人有共同販賣愷他命之確信。此外，復查無其他
    積極證據足資證明被告二人有何檢察官所指之此部分犯行，
    依前揭法條規定，此部分即應為被告二人均為無罪之諭知。
    檢察官猶執被告二人前揭警詢及偵查中各自以被告身分所為
    之供述，提起上訴，指摘原判決不當，為無理由，應予駁回
    。
據上論斷，應依刑事訴訟法第368條、第369條第1項前段、第364
條、第299條第1項前段，毒品危害防制條例第4條第3項（修正前
）、第19條第1項前段，刑法第2條第1項前段、第11條、第28條
、第51條第5款、第38條第1項第1款，判決如主文。
本案經檢察官甲○○到庭執行職務。
中    華    民    國    98    年    10    月    15    日
            刑事第七庭    審判長法  官  林  榮  龍
                                法  官  張  惠  立
                                法  官  李  秋  娟
以上正本證明與原本無異。
如不服本判決應於收受送達後十日內向本院提出上訴書狀，其未
敘述上訴理由者，並得於提起上訴後十日內向本院補提理由書狀
（均須按他造當事人之人數附繕本）「切勿逕送上級法院」。
                                書記官  詹  錫  朋
中    華    民    國    98    年    10    月    15    日
附錄論罪科刑法條：
修正前毒品危害防制條例第4條第3項
製造、運輸、販賣第三級毒品者，處五年以上有期徒刑，得併科
新臺幣五百萬元以下罰金。


司法院資訊處製作；財團法人民間司法改革基金會備份。
